臺灣宜蘭地方法院刑事判決
110年度交訴字第57號
公  訴  人  臺灣宜蘭地方檢察署檢察官
被      告  林來成


上列被告因公共危險案件，經檢察官提起公訴（110年度偵字第5
365號），被告於本院準備程序中就被訴事實為有罪之陳述，經
告以簡式審判程序之旨，並聽取當事人意見後，經本院合議庭裁
定由受命法官獨任行簡式審判程序，判決如下：
    主  文
林來成犯肇事致人傷害逃逸罪，處有期徒刑陸月，如易科罰金，
以新臺幣壹仟元折算壹日。 
    犯罪事實
一、林來成於民國110年3月11日10時40分許，駕駛未懸掛車牌之
    自用小客車（銀色，原車牌號碼000-0000號），沿宜蘭縣壯
    圍鄉縣民大道由東往西方向行駛，原應注意汽車行駛至交岔
    路口時，轉彎車應讓直行車先行，而依當時天候晴、日間自
    然光線、柏油路面乾燥無缺陷、無障礙物、視距良好之情形
    ，並無不能注意之情事，於行經宜蘭縣壯圍鄉縣民大道與吉
    安路交岔路口時，竟疏未注意及此，即貿然右轉；適有吳寶
    桂騎乘車牌號碼000-0000號普通重型機車，沿宜蘭縣壯圍鄉
    吉安路由南往北方向騎乘至該處而發生擦撞，使吳寶桂受有
    創傷性腦出血、胸椎壓迫性骨折、左腳背撕裂傷等傷害（過
    失傷害部分未據告訴）。詎林來成明知悉吳寶桂因其行為而
    受有傷害，竟基於肇事逃逸之犯意，未將吳寶桂送醫救治，
    亦未報警或停留現場等待警方到場處理，即駕駛上開自用小
    客車離開現場，經警方獲報並調閱現場監視器錄影畫面而查
    獲上情。
二、案經宜蘭縣政府警察局礁溪分局報告臺灣宜蘭地方檢察署檢
    察官偵查起訴。
    理  由
壹、程序部分
    本件被告所犯係死刑、無期徒刑、最輕本刑為三年以上有期
    徒刑以外之罪，其於審理中就被訴事實為有罪之陳述，經本
    院告知簡式審判程序之旨，並聽取公訴人、被告之意見後，
    依刑事訴訟法第273條之1第1項規定，裁定進行簡式審判程
    序並為審理判決，且依刑事訴訟法第273條之2、第159條第2
    項之規定，不適用第159條第1項關於排除傳聞證據、第161
    條之2關於當事人、代理人、辯護人或輔佐人就證據調查之
    範圍、次序及方法表示意見之規定、第161條之3關於調查被
    告自白的限制之規定、第163條之1關於聲請調查證據的程式
    之規定、第164條至第170條關於證據調查方法等傳聞法則有
    關限制證據能力之相關規定，合先敘明。
貳、實體部分
一、認定犯罪事實之理由
　㈠訊據被告林來成對於上開犯罪事實坦承不諱（見本院卷第38
    頁、第50頁、第53頁），核與證人即被害人吳寶桂於警詢及
    偵查中、證人陳永和於偵查中之證述相符（見警卷第7頁至
    第11頁、偵卷第14頁至第15頁），並有員警職務報告（見偵
    卷第18頁）、道路交通事故現場圖（見警卷第17頁、第19頁
    ）、道路交通事故調查報告表㈠、㈡（見警卷第21頁至第22頁
    ）、現場照片（見警卷第26頁至第35頁）、路口監視器錄影
    畫面翻拍照片1張（見偵卷第19頁）、國立陽明交通大學附
    設醫院110年3月22日診字第1100007290號診斷證明書（見警
    卷第16頁）、車輛詳細資料報表（見警卷第42頁）各1份在
    卷可稽，足認被告上開自白與事實相符，此部分之事實，首
    堪認定。
　㈡按汽車行駛至交岔路口，其行進、轉彎，應依下列規定：七
    、轉彎車應讓直行車先行，道路交通安全規則第102條第1項
    第7款定有明文。被告雖未考領普通小客車駕駛執照，此有
    公路監理電子閘門資料在卷可稽（見警卷第41頁），惟其仍
    駕駛車輛上路，自應知悉上述道路交通安全規則規定並予以
    注意，又依當時天候晴、日間自然光線、柏油路面乾燥無缺
    陷、無障礙物、視距良好等情，有上開道路交通事故調查報
    告表在卷可查，足見當時並無不能注意之情事，且依被告之
    智識、能力亦均無不能注意之情形，詎被告疏未遵守上開規
    則，於行經縣民大道與吉安路交岔路口時，貿然右轉而致與
    行駛於吉安路直行前來之被害人機車發生擦撞，因而肇致本
    件車禍事故，被告就本件車禍之發生顯有過失。再被害人因
    本件車禍受有有創傷性腦出血、胸椎壓迫性骨折、左腳背撕
    裂傷等傷害，亦有國立陽明交通大學附設醫院110年3月22日
    診字第1100007290號診斷證明書在卷可稽（見警卷第16頁）
    ，足證被害人所受傷害與被告過失行為間確具有相當因果關
    係甚明。
　㈢綜上，本件事證明確，被告上開犯行堪以認定，應予依法論
    科。
二、論罪
　㈠按行為後法律有變更者，適用行為時之法律。但行為後之法
    律有利於行為人者，適用最有利於行為人之法律，刑法第2
    條第1項定有明文。查被告上開行為後，刑法第185條之4於1
    10年5月28日經總統公布修正，並自同年5月30日起生效施行
    。按修正前刑法第185條之4原規定：「駕駛動力交通工具肇
    事，致人死傷而逃逸者，處1年以上7年以下有期徒刑」，修
    正後則規定：「（第1項）駕駛動力交通工具發生交通事故
    ，致人傷害而逃逸者，處6月以上5年以下有期徒刑；致人於
    死或重傷而逃逸者，處1年以上7年以下有期徒刑。（第2項
    ）犯前項之罪，駕駛人於發生交通事故致人死傷係無過失者
    ，減輕或免除其刑」。觀之新舊法之規定，可見新法係依被
    害人所受傷勢之輕重，科以不同法定刑度，其中致人傷害而
    逃逸之法定刑，由修正前之「處1年以上7年以下有期徒刑」
    ，修正為「處6月以上5年以下有期徒刑」刑度。經查，被告
    駕駛上開自用小客車行經前開交岔路口時，因疏未禮讓直行
    車，致被害人於人車倒地後因而受有上述傷害，而被害人所
    受上述傷害並非重傷，故經比較新舊法之規定，修正後之規
    定應較有利於被告，爰依刑法第2條第1項但書之規定，本案
    被告應適用修正後刑法第185條之4第1項前段之規定論處。
　㈡核被告所為，係犯刑法第185條之4第1項前段肇事致人傷害逃
    逸罪。
　㈢本件被告構成累犯，然經本院裁量後，不予加重其最低本刑
    ：　
    ⒈被告前因贓物案件，經本院109年度簡字第160號判決處有
      期徒刑2月確定，於109年9月9日執行完畢等情，有臺灣高
      等法院被告前案紀錄表在卷可稽。其於受徒刑之執行完畢
      後，5年內故意再犯本件有期徒刑以上之罪，為累犯（參
      考司法院「刑事判決精簡原則」，判決主文不再記載累犯
      加重事由）。
    ⒉按刑法第47條第1項規定：「受徒刑之執行完畢，或一部之
      執行而赦免後，5年以內故意再犯有期徒刑以上之罪者，
      為累犯，加重本刑至二分之一。」有關累犯加重本刑部分
      ，不生違反憲法一行為不二罰原則之問題。惟其不分情節
      ，基於累犯者有其特別惡性及對刑罰反應力薄弱等立法理
      由，一律加重最低本刑，於不符合刑法第59條所定要件之
      情形下，致生行為人所受之刑罰超過其所應負擔罪責之個
      案，其人身自由因此遭受過苛之侵害部分，對人民受憲法
      第8條保障之人身自由所為限制，不符憲法罪刑相當原則
      ，牴觸憲法第23條比例原則。於此範圍內，有關機關應自
      本解釋公布之日起2年內，依本解釋意旨修正之。於修正
      前，為避免發生上述罪刑不相當之情形，法院就該個案應
      依本解釋意旨，裁量是否加重最低本刑（司法院釋字第77
      5號解釋文參照）。是依上開解釋意旨，本院就被告上開
      構成刑法第47條第1項累犯之事由，就最低本刑部分是否
      應加重其刑一事，自應予以裁量。
    ⒊經查，被告前開構成累犯之案件，係為贓物案件，其罪質
      與本案被告所犯之肇事逃逸罪有所差異，是不能以此遽論
      本件被告有特別惡性及對刑罰反應力薄弱之情狀，故經本
      院裁量後，認不需就被告上開犯行予以加重最低本刑。
三、爰審酌被告駕駛汽車於上揭時、地貿然右轉，致與被害人騎
    乘之機車發生擦撞，受有上揭傷害，被告卻逕行離去，未對
    被害人為任何救護或報警之動作，足見確有輕忽他人生命、
    身體法益之情事，所為實有不該；兼衡被告於本院審理中坦
    承犯行，已與被害人成立和解並給付損害賠償，其國中畢業
    之智識程度，現從事隔樑工程，月收入約新臺幣3、4萬元，
    已婚，子女均已成年等一切情狀，量處如主文所示之刑，並
    諭知易科罰金之折算標準。
據上論斷，應依刑事訴訟法第299條第1項前段，刑法第2條第1項
但書、第185條之4第1項前段、第47條第1項、第41條第1項前段
，刑法施行法第1條之1第1項，判決如主文。
本案經檢察官郭欣怡提起公訴，檢察官張學翰到庭執行職務。
中　　華　　民　　國　　110 　年　　11　　月　　25　　日
                  刑事第五庭  法  官  李蕙伶
以上正本證明與原本無異。
本判決為第一審判決，當事人如不服本判決，應於收受送達後20
日內向本院提出上訴書狀（須按他造當事人之人數附繕本）；告
訴人、被害人如不服本判決，應請求檢察官於上訴期間內提出上
訴。若有上訴權人均未提出上訴，待判決確定後本件將送檢察署
執行，檢察署將以傳票或命令告知被告有關執行之事宜，被告勿
庸於收到本判決後即前來本院或檢察署繳納易科罰金或進行其他
執行事項。
                              書記官  陳靜宜　　　　　　
中　　華　　民　　國　　110 　年　　11　　月　　25　　日
附錄本案論罪科刑法條：
中華民國刑法第185條之4
駕駛動力交通工具發生交通事故，致人傷害而逃逸者，處6月以
上5年以下有期徒刑；致人於死或重傷而逃逸者，處1年以上7年
以下有期徒刑。
犯前項之罪，駕駛人於發生交通事故致人死傷係無過失者，減輕
或免除其刑。